臺灣板橋地方法院刑事判決　　　　　　　96年度易字第2421號
公　訴　人　臺灣板橋地方法院檢察署檢察官
被　　　告　乙○○
上列被告因詐欺案件，經檢察官提起公訴（96年度偵字第9646號
），本院合議庭以裁定進行簡式審判程序，判決如下：
    主  文
乙○○幫助意圖為自己不法之所有，以詐術使人將本人之物交付
，處有期徒刑肆月，如易科罰金，以參佰元折算壹日；減為有期
徒刑貳月，如易科罰金，以參佰元折算壹日。
    事  實
一、乙○○依其智識程度，可預見提供自己之帳戶存摺、提款卡
    等供不熟識之人使用，可能幫助他人以該帳戶作為收取詐騙
    被害人所得財物之用，竟仍不違背其本意，基於幫助他人詐
    欺取財之犯意，於民國93年3 月下旬間某日時，在桃園縣桃
    園市火車站附近某處，將其前於第一商業銀行板橋分行所開
    立之帳號為00000000000 號帳戶（下稱第一商銀帳戶）之存
    摺、提款卡（含密碼）等物，均交付予其前所結識、彼此間
    並無深交之某真實年籍姓名不詳、綽號「小陳」之成年男子
    ，而無償提供上開帳戶供「小陳」使用，以此方式幫助該「
    小陳」所屬之詐欺集團為詐欺取財之犯行。嗣該「小陳」所
    屬之詐欺集團成員乃基於意圖為自己不法所有之詐欺犯意，
    於94年4 月14日（起訴書誤載為15日，業據檢察官當庭更正
    ）下午某時許，撥打電話予甲○○，佯稱為「星海資訊生活
    館」之員工，通知甲○○已抽中該館所舉辦抽獎活動之三獎
    ，惟須先購買該館產品筆記型電腦1 臺後，始能領獎，致甲
    ○○因而陷於錯誤，誤信其確已抽中獎項，於購買筆記型電
    腦後即可領獎，乃依該詐欺集團成員之指示，於同日下午以
    現金匯款之方式將新臺幣52,000元之款項匯至乙○○上開第
    一商銀帳戶內，並旋由該詐欺集團成員持提款卡將之提領一
    空。嗣因甲○○匯款後，遲未見有筆記型電腦或領獎通知送
    達，察覺有異，經報警處理後，始循線查獲上情。
二、案經臺北縣政府警察局板橋分局報請臺灣板橋地方法院檢察
    署檢察官偵查起訴
    理  由
一、上揭被告乙○○提供其第一商銀帳戶存摺、提款卡（含密碼
    ）予「小陳」使用、幫助「小陳」所屬詐欺集團為詐欺取財
    犯行之事實，業據被告於本院審理時坦白承認，並有第一商
    業銀行板橋分行96年7 月12日一板橋字第90078 號函文所檢
    送之被告前開帳戶開戶基本資料1 份在卷可稽；而被害人甲
    ○○上開遭詐騙之情節，亦據被害人於警詢中指訴綦詳，並
    有第一商業銀行板橋分行前揭函文檢送之交易明細表、被害
    人所提出之匯款申請書、臺北市政府警察局松山分局受理各
    類案件紀錄表、受理刑事案件報案三聯單、詐騙帳戶通報警
    示申請表等各1 份在卷可按，足認被告上開自白，核與事實
    相符。又於金融機構開設存款帳戶，請領存摺及提款卡一事
    ，原係針對個人身分之社會信用而予以資金流通，具有強烈
    之屬人性，而金融帳戶為個人理財之工具，於金融機構申請
    開設存款帳戶亦無任何特殊之資格限制，一般民眾皆可以存
    入最低開戶金額之方式，任意於金融機構申請開設存款帳戶
    ，且一人並可於不同之金融機構申請多數之存款帳戶使用，
    此屬眾所周知之事實；是依一般人之社會生活經驗，若見他
    人不以自己名義申請帳戶，反而向人收集存款帳戶供己使用
    ，衡情對於該帳戶是否供不法之使用，當有合理之懷疑；被
    告既係心智成熟之成年人，依其個人之智識及經驗，應可預
    見提供帳戶存摺、提款卡等物供他人使用，有幫助該他人從
    事詐欺取財犯行之可能，然被告竟仍將其上開第一商銀帳戶
    之存摺、提款卡等物，均交予「小陳」使用，足見被告於主
    觀上對於其提供帳戶之行為，縱令因而幫助他人為詐欺取財
    之行為，亦不違反其本意，其有幫助詐欺取財之不確定故意
    ，至屬灼然。綜上所述，本件事證明確，被告犯行堪以認定
    。
二、按被告行為後，94年2 月2 日修正公布之刑法部分修正條文
    ，業於95年7 月1 日施行。修正後刑法第2 條第1 項規定：
    「行為後法律有變更者，適用行為時之法律。但行為後之法
    律有利於行為人者，適用最有利於行為人之法律」，上揭條
    文係規範行為後法律變更所生新舊法律比較適用之準據法，
    於刑法修正施行後，應適用上揭條文之規定，為「從舊從輕
    」之比較。次按修正前刑法第33條第5 款原規定：「罰金：
    （銀元）1 元以上」，依現行法規所定貨幣單位折算新臺幣
    條例第2 條規定折算為新臺幣後，上開罰金刑之最低數額即
    為新臺幣3 元；而修正後刑法第33條第5 款則規定：「罰金
    ：新臺幣1,000 元以上，以百元計算之」，即修正後之罰金
    刑最低數額，已提高為新臺幣1,000 元；比較新舊法之結果
    ，修正後之規定，並未較有利於被告，揆諸前揭說明，本件
    自應適用被告行為時即修正前之刑法規定（至被告所犯詐欺
    取財罪之法定刑中罰金刑數額提高標準部分，依增訂刑法施
    行法第1 條之1 第1 項、第2 項前段規定提高後之數額，與
    原適用罰金罰鍰提高標準條例第1 條前段、現行法規所定貨
    幣單位折算新臺幣條例第2 條等規定提高並折算為新臺幣後
    之數額，兩者均屬相同，對於被告並無何有利或不利之影響
    ，自不生新舊法比較適用之問題，應依一般法律適用之原則
    ，直接適用增訂後之規定，併予敘明）。
三、核被告所為，係犯刑法第30條（本條文雖經修正，然僅屬文
    字用語之修正，未涉及構成要件或刑罰之變更，非屬法律之
    變更，自不生比較適用新舊法之問題，依一般法律適用原則
    ，應直接適用裁判時之規定）第1 項、第339 條第1 項之幫
    助詐欺取財罪。被告係幫助該「小陳」所屬之詐欺集團成員
    為詐欺取財之犯行，為幫助犯，依刑法第30條第2 項規定，
    減輕其刑。爰審酌被告之犯罪動機雖查無牟利之意圖，惟其
    行為對於被害人造成之損害非輕，且助長社會上「人頭文化
    」歪風，導致詐欺犯罪追查不易，形成查緝死角，及被告犯
    後於本院審理時已坦承犯行，態度尚稱良好等一切情狀，量
    處如主文所示之刑，以資懲儆。又關於有期徒刑易科罰金之
    折算標準，修正前刑法第41條第1 項前段原規定：「犯最重
    本刑為5 年以下有期徒刑以下之刑之罪，而受6 個月以下有
    期徒刑或拘役之宣告，因身體、教育、職業、家庭之關係或
    其他正當事由，執行顯有困難者，得以1 元以上3 元以下折
    算1 日，易科罰金」，而依當時有效之罰金罰鍰提高標準條
    例第2 條（已於95年7 月1 日刪除生效）前段規定，就上開
    數額提高為100 倍折算1 日，亦即修正前刑法第41條第1 項
    前段所規定之易科罰金折算標準，係以銀元100 元至300 元
    折算1 日，依現行法規所定貨幣單位折算新臺幣條例第2 條
    規定折算為新臺幣後，係以新臺幣300 元至900 元折算1 日
    ；修正後刑法第41條第1 項前段則規定：「犯最重本刑為5
    年以下有期徒刑以下之刑之罪，而受6 個月以下有期徒刑或
    拘役之宣告者，得以新臺幣1,000 元、2,000 或3,000 元折
    算1 日，易科罰金」，亦即修正後刑法第41條第1 項前段所
    規定之易科罰金折算標準，係以新臺幣1,000 元、2,000 元
    或3,000 元折算1 日；比較新舊法之結果，修正後之規定，
    並未較有利於被告，依刑法第2 條第1 項前段之規定，自應
    適用修正前刑法第41條第1 項前段、修正前罰金罰鍰提高標
    準條例第2 條規定，諭知易科罰金之折算標準。末按被告犯
    罪後，中華民國九十六年罪犯減刑條例業經總統於96年7 月
    4 日公布，並自同年月16日起生效施行，核本件被告之犯罪
    時間，係在96年4 月24日以前，合於該條例所列之減刑要件
    ，爰依該條例第2 條第1 項第3 款規定，減其宣告刑二分之
    一，併諭知易科罰金之折算標準。
據上論斷，應依刑事訴訟法第273 條之1 第1 項、第299 條第1
項前段，刑法第2 條第1 項前段、第30條第1 項、第2 項、第33
9 條第1 項，修正前刑法第41條第1 項前段，修正前罰金罰鍰提
高標準條例第2 條，中華民國九十六年罪犯減刑條例第2 條第1
項第3 款、第7 條，刑法施行法第1 條之1 第1 項、第2 項前段
，判決如主文。
本案經檢察官黃佳權到庭執行職務
中　　華　　民　　國　　96　　年　　10　　月　　16　　日
                  刑事第二庭  法　官  劉景宜
以上正本證明與原本無異
如不服本判決應於送達後10日內向本院提出上訴狀
                              書記官　謝秀青
中　　華　　民　　國　　96　　年　　10　　月　　30　　日
附錄本案論罪科刑法條全文：
刑法第339條第1項
意圖為自己或第三人不法之所有，以詐術使人將本人或第三人之
物交付者，處5年以下有期徒刑、拘役或科或併科1千元以下罰金
。
